臺灣高等法院民事裁定
111年度抗字第238號
抗  告  人  劉仲希  

上列抗告人因與相對人林百勝間債務人異議之訴事件，聲請停止
執行，對於中華民國111年1月21日臺灣新北地方法院111年度聲
字第16號所為裁定提起抗告，本院裁定如下： 
    主  文
抗告駁回。
抗告程序費用由抗告人負擔。
    理  由
一、本件聲請及抗告意旨略以：相對人持原法院109年度訴字第3
    575號宣告假執行之判決（下稱假執行判決）為執行名義，
    聲請原法院民事執行處（下稱執行法院）以110年度司執字
    第157913號假執行強制執行事件（下稱系爭執行事件），強
    制執行伊之財產，惟相對人尚積欠伊代為撰寫訴狀、遞狀之
    費用新臺幣（下同）3萬5000元，及伊幫忙處理取回應收帳
    款之報酬77萬5000元，伊已依強制執行法第14條第1、2項規
    定提起債務人異議之訴（案列原法院111年度訴字第114號，
    下稱系爭異議之訴），尚待裁判，倘不停止執行，伊將受難
    以彌補之損害，聲請供擔保後停止執行，原裁定駁回伊之聲
    請，顯有違誤，爰依法提起抗告等語。
二、按為免執行程序長期延宕，有損債權人之權益，故強制執行
    程序開始後，原則上不停止執行。債務人提起債務人異議之
    訴，法院因必要情形或依聲請定相當並確實之擔保，始得為
    停止強制執行之裁定，此觀強制執行法第18條第1項、第2 
    項規定即明。所謂必要情形，固由法院依職權裁量定之。然
    法院為此決定，須該債務人異議之訴合法且非顯無理由，法
    院始有酌量情形命停止執行之餘地，非謂債務人以提起債務
    人異議之訴為由而聲請停止強制執行程序時，法院須一律予
    以准許。
三、經查：
　㈠按債務人依強制執行法第14條第1項規定向執行法院對債務人
    提起異議之訴，限於消滅或妨礙債權人請求之事由發生於執
    行名義成立後，或為異議原因之事實發生在裁判之訴訟言詞
    辯論終結後者，法文規定甚明。本件抗告人聲請停止系爭執
    行事件執行，係以伊已於民國111年1月14日依強制執行法第
    14條第1、2項規定提起債務人異議之訴，經原法院以系爭異
    議之訴事件受理，依同法第18條第2項規定聲請裁定供擔保
    後停止執行 (見原審卷第9至11頁）。惟：相對人係以假執
    行判決為執行名義，就該判決所命抗告人應給付相對人之70
    萬元本息向執行法院聲請執行，而該判決所以判令抗告人應
    將該價金返還相對人，係因抗告人向相對人借款70萬元屆期
    未還，且抗告人主張其對相對人有代為寫訴狀、遞狀之費用
    3萬5000元及幫忙處理取回應收帳款之報酬77萬5000元等債
    權之抵銷抗辯無理由等情，有該判決可稽（見原審卷第19至
    23頁 )，可見抗告人所主張其對相對人有代為寫訴狀、遞狀
    之費用3萬5000元及幫忙處理取回應收帳款之報酬77萬5000
    元債權可為抵銷，而消滅相對人請求之事由，於該訴訟事件
    繫屬於原法院時即已得為主張，核係假執行判決即執行名義
    成立前所發生之事由，依上說明，抗告人依強制執行法第14
    條第1項規定提起系爭異議之訴，於法未合。
　㈡又強制執行法第14條第2項規定：執行名義無確定判決同一之
    效力者，於執行名義成立前，如有債權不成立或消滅或妨礙
    債權人請求之事由發生，債務人亦得於強制執行程序終結前
    提起異議之訴。係因無實體上確定力之執行名義，未經實體
    上權利存否之審查，債務人亦無抗辯機會，故此項執行名義
    成立前，所存實體上權利義務存否之爭執，宜許債務人提起
    異議之訴，以謀求救濟（立法理由參照），與同條第1項規
    定有別。假執行判決，係法院於給付判決確定前，賦與該判
    決以執行力之裁判，法院依法得依職權宣告假執行或依原告
    聲請宣告假執行，均以給付之訴之被告受敗訴判決為前提要
    件，即法院僅得在被告應給付範圍內，依職權或依聲請宣告
    假執行。而第一審或第二審法院應經言詞辯論程序，本於全
    辯論意旨及調查證據之結果，始得為被告敗訴之判決，並依
    職權或依聲請為假執行之宣告，原告以假執行判決為執行名
    義聲請強制執行，該假執行判決雖尚無實體上確定力，然該
    執行名義既經實體上權利存否之審查，債務人於該給付之訴
    有充分抗辯之機會，則債權人以假執行判決為執行名義聲請
    強制執行，債務人不得以假執行判決成立前有債權不成立之
    事由發生，依強制執行法第14條第2項規定提起債務人異議
    之訴（最高法院108年度台抗字第145號裁定、87年度台上字
    第2564號判決意旨參照）。抗告人提起系爭異議之訴所據之
    理由，乃在執行名義成立前即已存在之事實，業如前述，依
    上說明，抗告人亦不得以執行名義之假執行判決成立前有消
    滅債權人請求之事由發生，依強制執行法第14條第2項規定
    提起債務人異議之訴。
  ㈢綜上所述，抗告人所提系爭異議之訴所主張之事實，與債務
    人異議之訴要件尚有未合，自難認有停止執行之必要，原裁
    定駁回抗告人本件停止執行之聲請，核無違誤。抗告意旨指
    摘原裁定不當，求予廢棄，為無理由，應予駁回。
四、據上論結，本件抗告為無理由，爰裁定主文。
中　　華　　民　　國　　111 　年　　3 　　月　　3 　　日
                 民事第二十四庭
                       審判長法  官  胡宏文
                             法  官  陳心婷
                             法  官  陳筱蓉
正本係照原本作成。
不得再抗告。
中　　華　　民　　國　　111 　年　　3 　　月　　3 　　日
　　　　　　   　　　　　　　書記官  陳珮茹